【裁判字號】    90,訴緝,39
【裁判日期】    900713
【裁判案由】    妨害自由
【裁判全文】
台灣台中地方法院刑事判決                            九十年度訴緝字第三九號
    公  訴  人  臺灣台中地方法院檢察署檢察官
    被      告  丙○○
右列被告因妨害自由等案件，經檢察官提起公訴（八十八年度偵字第一○六四七、一
一六二四、一三○六五、一六七二一號），本院判決如左：
    主      文
丙○○共同意圖為自己不法之所有，以恐嚇使人將本人之物交付，累犯，處有期徒刑
捌月。
扣案之水果刀壹支沒收。
    事      實
一、丙○○、戊○○（俟緝獲後另結）分別前因傷害、妨害自由案件，丙○○經臺灣
    高等法院於八十四年六月十四日以八十四年度上易字第二一九四號判處有期徒刑
    三月確定，且甫於八十四年八月二日易科罰金執行完畢，竟均不知悔改：
    (1)丙○○與戊○○原係同居男女朋友關係，嗣丙○○因違反毒品危害防制條例案
      件於民國八十七年十月二十日入臺灣台中監獄執行強制戒治，戊○○遂與甲○○交往，事為丙○○於八十八年三月間停止戒治付保護管束出獄後獲悉。丙○○認可藉此對甲○○恐嚇財物，遂夥同戊○○、己○○（已經本院判決確定，
      送執行完畢）及另三名姓名年籍不詳之成年男子，共同基於意圖為自己不法所
      有之犯意聯絡，於八十八年三月十七日晚上八時許，由戊○○電邀甲○○至其
      台中市○○路四三一號十一樓之九住處見面，甲○○不疑有他而依約前往上址
      ，雙方碰面後，戊○○即邀甲○○至伊房間內休息，而丙○○、己○○及三名
      姓名年籍不詳之成年男子則尾隨而至，由丙○○敲打戊○○房門，待戊○○開
      門後，丙○○即以見戊○○與甲○○在房間內衣衫不整認有姦情為由，與該三
      名姓名年籍不詳之成年男子以強暴脅迫之手段出手毆打甲○○，並佯稱欲將甲○○送警局究辦，向甲○○強索遮羞費，致甲○○因之而心生畏懼，不得已而
      同意簽發面額總計新台幣（下同）一百萬元之本票三紙及自白書一張；然丙○○等人並未就此罷手，於同日晚上九時五十分許，基於概括犯意聯絡，繼由丙○○及該三名男子將甲○○以汽車強押至台中縣太平市頭汴坑蝙蝠洞附近，再
      以徒手或持木棍之強暴方式毆打甲○○，致使甲○○受有胸部挫傷併右側第六
      、七、八、九、十肋骨骨折及右側氣胸、頭部外傷併上唇及口腔內撕裂傷、兩
      側眼球挫傷、腦挫傷等傷害，嗣並強行取走其身上現金一萬元、世華銀行金融
      卡（帳號：00000000000號）一張、銀行密碼表一張、呼叫器一個
      、鑰匙一串等財物，得手後遂將甲○○載至台中縣太平市○○路○段坪林國小
      前路旁後離去；於翌日凌晨三時許，復推由戊○○持前揭世華銀行金融卡，至
      台中商業銀行太平分行之自動提款機，意圖為自己不法之所有，以不正方法由
      自動付款設備，詐領甲○○存於該銀行之存款三次，共得款三萬元。嗣因甲○○為路人發現送至國軍八０三醫院救治後報警，始得知上情。
    (2)丙○○之同居女友戊○○，承租坐落台中市○○路四三一號十一樓之九房屋，
      因尚積欠屋主丁○○二個月共計一萬七千元之租金未繳，於八十八年五月二十
      八日晚上八時許，丁○○乃夥同其妹乙○○及友人庚○○三人共同至上開戊○○租屋處，欲向戊○○索討積欠之租金，未料當場遭酒後之戊○○拒絕，並持
      菜刀恐嚇丁○○、乙○○姊妹稱：「要錢沒有，要讓你們死」，致丁○○、乙○○二人因之心生畏懼，足生危害於渠等之安全，二人見狀即走避至一樓，詎
      戊○○亦尾隨至一樓後，其所持之菜刀始為見狀之駐衛人員奪下；惟戊○○旋
      復又至十一樓，見庚○○正與丙○○交談，竟基於普通傷害之犯意，持水果刀
      自庚○○背後連刺二刀（各長一點五公分、深二公分），庚○○遭刺傷即欲走
      避，詎戊○○與丙○○、己○○三人竟基於共同之犯意聯絡，分別出手將欲奪
      門而逃之庚○○拉回，強行將楊標勝留置在上開戊○○租屋處，並出言恫稱：
      「不從則要你死」等語，以強暴脅迫之方式，剝奪庚○○行動自由。嗣因丁○○、乙○○報案，始為聞訊前來處理之警察人員於上址當場查獲，並扣得戊○○所有之水果刀一把。
二、案經被害人甲○○、庚○○、丁○○、乙○○訴由台中市警察局第三分局報請及
    台灣台中地方法院檢察署檢察官偵查該案發現己○○亦參與妨害自由犯行而自動
    檢舉偵查起訴。
    理      由
一、訊之被告丙○○固坦承有於前揭時地要告訴人甲○○簽具上開面額總計一百萬元
    之本票三張及自白書後，由戊○○持甲○○金融卡至自動提款機提領三萬元之事
    實不諱，惟均矢口否認有妨害自由、恐嚇取財等犯行，惟對其他各情則辯稱：伊
    係因為見到戊○○與甲○○衣衫不整的在臥房內，一時氣憤先打了戊○○，再以
    拳頭毆打甲○○，是後來甲○○心甘情願簽具一百萬元本票三張、以及自白書便
    條紙一張，作為賠償伊精神上之損失費用，隨後大約凌晨一時許，伊便出去，約
    莫半個多小時，伊便回住處睡覺云云資為辯解；至對於前揭時地戊○○持菜刀恐
    嚇被害人丁○○、乙○○，復以水果刀刺傷被害人庚○○，並與丙○○、己○○
    共同剝奪庚○○之行動自由之事實，訊據被告丙○○則辯稱：伊沒有剝奪庚○○
    行動自由，伊也不知道庚○○被戊○○刺傷等語資為辯解。
二、經查：對於本件被告丙○○如何恐嚇被害人甲○○簽具面額總計一百萬元之本票
    三紙及自白書一紙，以及如何強押甲○○至太平市頭汴坑蝙蝠洞毆打並取走現金
    一萬元、金融卡、密碼表、呼叫器、鑰匙一串等物，復持金融卡提領三萬元之事
    實，業據被害人甲○○於本院審理時堅指不移，而丙○○徒手毆打甲○○並要求
    簽具面額總計一百萬元之本票三張及自白書一紙之情，業據同案被告戊○○於警
    訊、偵查中敘述綦詳，丙○○亦坦承有出手毆打被害人甲○○，復有自白書影本
    附卷可稽，而丙○○等人強押甲○○至太平市頭汴坑蝙蝠洞毆打，致甲○○受有
    胸部挫傷併右側第六、七、八、九、十肋骨骨折及右側氣胸、頭部外傷併上唇及
    口腔內撕裂傷、兩側眼球挫傷、腦挫傷等傷害之情，亦有診斷證明書二紙、及照
    片一禎在卷足憑。按丙○○確曾徒手與甲○○發生毆打，復又要求甲○○簽具本
    票及自白書，是甲○○簽具前揭本票三紙及自白書一紙之情，顯係遭被告丙○○
    等人恐嚇，致心生畏懼迫於無奈所簽具；而同案被告戊○○確曾於三月十八日凌
    晨二時至三時許持甲○○所有之世華銀行金融卡提領三萬元，與甲○○遭丙○○
    等人強取其身上現金一萬元、世華銀行金融卡、銀行密碼表、呼叫器、鑰匙一串
    等物之時間邏輯上符合，苟該世華銀行金融卡係甲○○於三月十七日交由被告戊○○提領補貼生活費用，何以甲○○復於翌日將該卡掛失止付，且被告戊○○又
    何急需於深更凌晨二時至三時許分三次提領甲○○銀行存款三萬元補貼家庭生活
    費用，顯不合常情，其分三次各提領一萬元，共三萬元，亦有世華聯合商業銀行
    存款明細分戶帳壹張附卷可證。又戊○○於八十八年五月二十八日晚上八時許，
    酒後持菜刀如何恐嚇被害人丁○○、乙○○，復如何刺傷被害人庚○○，並與丙○○、己○○共同剝奪庚○○行動自由之事實，業經被害人庚○○到庭指稱：「
    他們（指己○○、丙○○二人）各自拉住我的左、右手，把我推往屋內」「我要
    逃下樓，我逃到十樓的時候，他們追過來，戊○○、己○○在後面推我，丙○○
    在前面拉我，往他們十一樓的房屋去。進去之後，把門鎖起來，那時我要再往外
    跑，他們拉住我，不讓我去開門。後來警察來，他們也不開門，警察說要開槍，
    他們才開門」等語明確，核與證人即員警林永盛到庭結證：「我上樓去，叫屋內
    之人開門，剛開始不開，我有表示再不開門，我就要開槍」「房東之朋友（即庚○○）坐在沙發上，身體有流血‧‧‧我和同事一起把他送醫，之間戊○○、丙○○有上前阻止我們將庚○○帶走」「我們要將庚○○送醫時，己○○也有來拉
    扯，不讓我們將庚○○帶出房子」等語相符，足見被害人庚○○之指述，應屬真
    實可採。參諸被告亦不否認在現場時，有將大門鎖住，不讓庚○○離去之行為，
    顯見其應有妨害庚○○行動自由之主觀犯意，並參與該行為之實施。並有附卷診
    斷證明書一紙及扣案之水果刀一把在卷可資佐證，是被告空言否認及所辯，乃畏
    罪卸責之詞，不足採信，本件被告與戊○○、己○○共同剝奪被害人庚○○行動
    自由之罪證已臻明確，其犯行洵堪認定。
三、核被告丙○○就恐嚇被害人甲○○簽具面額總計一百萬元之本票三紙及自白書一
    紙，以及強押甲○○至太平市頭汴坑蝙蝠洞毆打並取走現金一萬元、金融卡、密
    碼表、呼叫器、鑰匙一串等物，復由共同被告戊○○持金融卡提領三萬元之所為
    ，均係犯刑法第三百四十六條第一項之恐嚇取財罪、第二百七十七條第一項之傷
    害罪、第三百零二條第一項、第三百零四條第一項、第三百零五條之妨害自由罪
    及第三百三十九條之二準詐欺罪；被告剝奪被害人庚○○行動自由之所為，係犯
    刑法第三百零二第一項非法剝奪人之行動自由罪。被告其先後多次以自動提款機
    詐領甲○○銀行存款之準詐欺罪行為，及前後二次妨害自由、傷害罪行為，均時
    間緊接，所犯各該罪名相同，顯係均出於概括之犯意為之，均為連續犯，應各論
    以一罪，並均加重其刑；所犯恐嚇取財罪、恐嚇安全、傷害罪、妨害自由與準詐
    欺等罪嫌間有方法結果之牽連關係，依刑法第五十五條規定，從一重論以恐嚇取
    財罪處斷；又被告與戊○○、己○○及與三名不詳姓名年籍之成年男子間，就恐
  嚇取財罪、恐嚇安全、傷害罪、妨害自由與準詐欺罪間；被告與戊○○、己○○
    就傷害罪、妨害自由罪間彼此有犯意聯絡、行為分擔，均為共同正犯。另被告丙○○前因妨害自由案件，經臺灣高等法院於八十四年六月十四日以八十四年度上
    易字第二一九四號判處有期徒刑三月確定，且甫於八十四年八月二日易科罰金執
    行完畢，有台灣台中地方法院檢察署刑案資料查註紀錄表及台灣高等法院被告全
    國前案紀錄表各一紙附卷可按，其於五年內再犯本件有期徒刑以上之罪，為累犯
    ，應依刑法第四十七條規定加重其刑。爰審酌被告有多次妨害自由犯罪前科之品
    性（參前揭各紀錄表）、犯罪之動機、手段、所生危害及犯後態度等一切情狀，
    量處如主文所示之刑，以示懲儆。又扣案之水果刀一把，係共同被告戊○○犯罪
    所用之物且屬被告戊○○所有，業據被告戊○○供承在卷，依刑法第三十八條第
    三項、第一項第二款規定宣告沒收。
四據上論斷，應依刑事訴訟法第二百九十九條第一項前段，刑法第二十八條、第三
    百四十六條第一項、第二百七十七條第一項、第三百零二條第一項、第三百零四
    條第一項、第三百零五條、第三百三十九條之二、第五十五條、第五十六條、第
    四十七條、第三十八條第一項第二款，罰金罰鍰提高標準條例第一條前段、判決
    如主文。
中      華      民      國      九十      年      七      月    十三    日
                              臺灣臺中地方法院刑事第七庭
                                      法  官  黃  松  竹
右正本證明與原本無異。
如不服本判決，應於判決送達後十日內向本院提出上訴狀，上訴於臺灣高等法院臺中
分院( 須附繕本 )。
                                      書記官
中      華      民      國      九十      年      七      月    十三    日
法條：
刑法
刑法第三百四十六條第一項：意圖為自己或第三人不法之所有，以恐嚇使人將本人或
第三人之物交付者，處六月以上五年以下有期徒刑，得併科一千元以下罰金。
刑法第二百七十七條第一項：傷害人之身體或健康者，處三年以下有期徒刑、拘役或
一千元以下罰金。
刑法第三百零二條第一項：私行拘禁或以其他非法方法，剝奪人之行動自由者，處五
年以下有期徒刑、拘役或三百元以下罰金。
刑法第三百零四條第一項：以強暴、脅迫使人行無義務之事或妨害人行使權利者，處
三年以下有期徒刑、拘役或三百元以下罰金。
刑法第三百零五條：以加害生命、身體、自由、名譽、財產之事，恐嚇他人致生危害
於安全者，處二年以下有期徒刑、拘役或三百元以下罰金。
刑法第三百三十九條第二項：以前項方法得財產上不法之利益或使第三人得之者，亦
同。


司法院資訊處製作；財團法人民間司法改革基金會備份。
